【裁判字號】    89,易,138
【裁判日期】    890131
【裁判案由】    違反能源管理法
【裁判全文】
臺灣高雄地方法院刑事判決                          八十九年度易字第一三八號
    公  訴  人  臺灣高雄地方法院檢察署檢察官
    被      告  乙○○
                甲○○○
右列被告因違反能源管理法案件，經檢察官提起公訴（八十八年度偵字第二七五八三
號），本院判決如左：
    主      文
乙○○共同未經許可而經營中央主管機關指定之能源產品之銷售業務，處有期徒刑
月。如易科罰金以佰元折算壹日。
甲○○○共同未經許可而經營中央主管機關指定之能源產品之銷售業務，處拘役肆拾
日。如易科罰金以佰元折算壹日，緩刑貳年。
儲油槽壹座、加油槍壹支、馬達壹個及柴油壹萬仟公升，均沒收。
    事      實
一、乙○○曾於民國八十三年八月三日，因違反國家安全法案件，經台灣雲林地方法
    院判處拘役二十日，緩刑二年，同年八月十六日確定。詎仍未知警愓，明知柴油
    係經中央主管機關指定之能源產品，其銷售業務，非經許可不得經營，竟於八十
    八年十月十五日前某日，以每公升新台幣（下同）八元之價格，向綽號「生仔」
    之不詳姓名成年男子購入中央主管機關指定之能源產品柴油後，自該日起，在高
    雄縣大寮鄉○○○路二五八號前，以柴油每公升九．二元價格，銷售予不特定顧
    客，而經營銷售柴油業務。嗣甲○○○於八十八年十月二十五日下午五時十五分
    許，前往上址找尋乙○○，因姚某有事欲外出，遂囑甲○○○在該處，為前往該
    處加柒油之顧客加油。詎甲○○○亦明知柴油係經中央主管機關指定之能源產品
    ，其銷售業務，非經許可不得經營，竟與乙○○共同基於經營中央主管機關指定
    能源產品銷售業務之犯意聯絡，於同日下午五時三十分許，以每公升九．二元價
    格，正為顧客丙○○所駕駛之車牌號碼ＪＦ─九五二號營業貨車加入柴油約二百
    四十七公升時，為警查獲。並扣得乙○○所有供銷售之儲油槽一座、加油槍一支
    、馬達一個及柴油一萬三千公升暨非屬乙○○所有而供盛裝柴油之車牌號碼ＪＬ
    ─九二一號油罐車一部。
二、案經高雄縣警察局仁武分局移送臺灣高雄地方法院檢察署檢察官偵查起訴。
    理      由
一、訊據被告乙○○對於右揭時、地，向綽號「生仔」，以每公升八元之價格，購入
    柴油後，自該日起，在上址前，以每公升九．二元價格，銷售予不特定顧客，而
    經營銷售柴油業務。並於八十八年十月二十五日下午五時十五分許，適被告甲○○○前往上址找尋姚某，因姚某有事欲外出，遂囑甲○○○在該處，為前往該處
    加柴油之顧客加油，而甲○○○於上開時間，正為顧客丙○○加油約二百四十七
    公升時，為警查獲，並扣得柴油等物等情，迭於警、偵訊及審理中供承不諱；被
    告甲○○○對於右揭時、地，前往找尋姚某，因姚某有事欲外出，遂囑甲○○○
    在該處，為前往該處加柒油之顧客加油，而甲○○○於右揭時間，正為顧客丙○○加油約二百四十七公升時，為警查獲，並扣得柴油等物等情，迭於警、偵訊及
    審理中供承不諱。此外，被告經警查獲事實，有現場查獲物品登記、代保管條各
    一紙、照片三幀及加油單據二十八張分別在卷可稽；暨供銷售柒油用之儲油槽一
    座、加油槍一支、馬達一個、柴油一萬三千公升及盛裝柴油之車牌號碼ＪＬ─九
    二一號油罐車一部扣案可資佐證。再扣案油品經送中國石油股份有限公司油品行
    銷事業部高雄直銷中心委託該公司煉製研究所燃料組實驗室檢驗結果，屬能源管
    理法第一章第二條第一項所稱「石油及其產品」，與經濟部經（八五）能字第八
    五四六一一二四號公告能源產品認定基準之「柴油」規範相符，有該燃料組處八
    十八年十一月十八日報告編號ＦＵ00000000號檢驗報告一份在卷可稽。
    綜上，被告經營未經許可而經營中央主管機關指定之能源產品之銷售業務事證明
    確，犯行均堪認定。
二、核被告所為，係犯能源管理法第二十條之一之未經許可經營中央主管機關指定之
    能源產品之銷售業務罪。又被告二人間，就八十八年十月二十五日銷售柒油業務
    行為，具有犯意聯絡及行為分擔，核屬共同正犯。公訴人於證據並所犯法條欄，
    業已論述甲○○○所為，係共同正犯行為。則公訴人復於犯罪事實欄論述甲○○○係基於幫助之意思，而為姚新銷售柒油業務，易生疑義，自屬贅言，併此敘明
    。爰審酌被告乙○○有如事實欄之前科紀錄，有台灣高雄地方法院檢察署刑案資
    料查註紀錄表及台灣高等法院被告全國前案紀錄表附卷可稽，素行非佳。而按被
    告貯放油品之油罐車、油槽均甚簡陃，並無消防設施，有照片可證，並據被告供
    明在卷，隨時可能因加油不慎，引發油品爆炸，釀成公安事故，造成無可彌補之
    災害，顯見被告行為危害社會性頗大。惟念彼等犯後均坦承犯行，態度亦佳，暨
    李簡秀玊參與銷售柒油業務，期間為一天，且未自乙○○處獲取報酬對價，行為
    惡性輕微，暨無任何犯罪前科紀錄，有上開紀錄表可稽，素行良好等一切情狀，
    量處如主文所示之主刑，並分別諭知易科罰金之折算標準。又被告甲○○○前未
    曾受有期徒刑之宣告，業如上述。依其犯案程度輕微性觀之，應屬偶發初犯，既
    經此偵、審程序之繁複及罪、刑之宣告，當知所警惕，而無再犯之虞，本院認前
    開對其宣告之刑，以暫不執行為適當，爰併予宣告緩刑如主文所示，以啟自新。
    扣案柴油一萬三千公升係被告乙○○所有供銷售之能源產品，依能源管理法第二
    十條之一後段規定予以沒收。儲油槽一座、加油槍一支及馬達一個，均屬乙○○
    所有，並供本件銷售油品犯罪所用，依刑法第三十八第一項第二款規定，宣告沒
    收；至油罐車一部，雖供犯罪所用，惟既非屬被告所有，亦據被告供明在卷，爰
    不予宣告沒收。
據上論斷，應依刑事訴訟法第二百九十九條第一項前段，能源管理法第二十條之一，
刑法第十一條、第二十八條、第四十一條、第七十四條第一款、第三十八條第一項第
二款，罰金罰鍰提高標準條例第二條，判決如主文。
本案經檢察官蔡國卿到庭執行職務。
中      華      民      國    八十九    年      一      月    三十一    日
                                  臺灣高雄地方法院刑事庭
                                      法  官    李  昭  彥
右正本證明與原本無異。
如不服本判決，應於判決送達後十日內，向本院提出上訴狀。
                                      書記官    李  良  倩
中      華      民      國    八十九    年      一      月    三十一    日
附錄法條：
能源管理法第二十條之一：
未經許可而經營中央主管機關指定之能源產品之輸入、輸出、生產、銷售業務者，處
一年以下有期徒刑、拘役或科或併科新台幣拾萬元以下罰金，並得沒收其輸入、輸
出、生產、銷售之產品。


司法院資訊處製作；財團法人民間司法改革基金會備份。
